【裁判字號】    92,訴緝,115
【裁判日期】    920505
【裁判案由】    偽造文書
【裁判全文】
臺灣臺中地方法院刑事判決                        九十二年度訴緝字第一一五號
    公  訴  人  臺灣臺中地方法院檢察署檢察官
    被      告  丁○○
右列被告因偽造文書案件，經檢察官提起公訴（八十六年度偵字第二一六八三號）及
移
    主      文
丁○○連續行使偽造私文書，足以生損害於他人，處有期徒刑伍月，如易科罰金，以
佰元折算壹日。
於匯豐銀行信用卡申請書正卡申請人親筆簽名欄偽造之「戊○○」、「蔡淑娥」、「
蘇鈺琇」及「丙○○」之簽名各壹枚；於嘉盛輪胎有限公司簽帳單上偽造之「戊○○
」、「甲○○」及「陳」簽名各壹枚；於「超級牛仔城」、高林實業股份有限公司及
新園邸餐廳之簽帳單持卡人簽名欄上，偽造之「蔡淑娥」簽名各壹枚；於「志豪機車
行」簽帳單持卡人簽名欄偽造之「戊○○」簽名壹枚、「甲○○」簽名肆枚、「蔡淑
娥」簽名壹枚、「蘇鈺琇」簽名貳枚、「陳」簽名貳枚；於全國電子專賣店簽帳單之
持卡人簽名欄上偽造之「陳」簽名壹枚均沒收。
    事      實
一、丁○○於民國八十六年四月初起，取得戊○○、蔡淑娥（已更名為己○○，下同
    ）、蘇鈺琇（已更名為庚○○，下同）及丙○○之身分證影本，竟基於偽造私文
    書及詐欺取財之概括犯意，連續偽造其等向匯豐銀行申請信用卡之申請書（仕女
    專案），在各該申請書上之正卡申請人親筆簽名欄分別偽造「戊○○」、「蔡淑
    娥」、「蘇鈺琇」及「丙○○」之簽名各一枚，而偽造該等信用卡申請書之私文
    書後提出向匯豐銀行申請信用卡，匯豐銀行之業務員巴秋萍（承辦丙○○、戊○○之申請案）、姜秀春（承辦蘇鈺琇、蔡淑娥之申請案）因疏忽未能詳察而予徵
    信通過，足以生損害於戊○○、蔡淑娥、蘇鈺琇、丙○○及匯豐銀行；另甲○○
    則因江志清告知丁○○可幫忙辦理信用卡，遂將其身分證影本交給丁○○向匯豐
    銀行申請辦理，詎丁○○竟將該信用卡之寄送地址記載其台中市○○路○段八十
    六號之四居住處，另一方面則對甲○○告知其申請案並未經核准。丁○○復以其
    向張益宗頂下之「志豪機車行」作為幌子，實際上並未經營機車買賣等業務，而
    以「志豪機車行」申請使用信用卡刷卡機，並於取得前開假冒戊○○等人名義申
    請所核發之信用卡後，分別持戊○○、甲○○、蔡淑娥及蘇鈺琇名義之信用卡，
    於如附表所示時間，刷卡消費或以「假消費、真刷卡」之方式使用「志豪機車行
    」之刷卡機過卡，並在嘉盛輪胎有限公司簽帳單上偽造「戊○○」及「甲○○」
    之簽名各一枚，及於「超級牛仔城」、高林實業股份有限公司及新園邸餐廳之簽
    帳單持卡人簽名欄上，連續偽造「蔡淑娥」之簽名三枚，分別表明係戊○○、甲○○或蔡淑娥本人刷卡消費而偽造私文書，並交付給前開商家之店員而據以行使
    偽造私文書，致嘉盛輪胎有限公司、「超級牛仔城」、高林實業股份有限公司及
    新園邸餐廳之員工陷於錯誤，而先後給付價值新台幣（下同）六萬元（以戊○○
    名刷卡部分）、三萬元（以甲○○名義刷卡部分）、五萬五千六百四十元、二千
    三百四十六元及六百六十元（以蔡淑娥名義刷卡部分）之財物，另以「志豪機車
    行」之刷卡機過卡，實際上並無消費行為，並在簽帳單持卡人簽名欄先後偽造「
    戊○○」之簽名一枚、「甲○○」之簽名四枚、「蔡淑娥」之簽名一枚及「蘇鈺
    琇」之簽名二枚，致使匯豐銀行之行員陷於錯誤，而給付九萬三千六百五十元之
    現金，使戊○○、甲○○、蔡淑娥及蘇鈺琇有受追償該消費卡款之虞，足以生損
    害於戊○○、甲○○、蔡淑娥及蘇鈺琇。丁○○另於八十六年五月二十六日，為
    乙○○代向英商渣打銀行辦理信用卡之申請，竟將該信用卡之寄送地址記載其本
    人位於台中市○○路八十一號居住處，乙○○則因未收到信用卡而以為其申請未
    經核准，嗣丁○○於收到渣打銀行寄來之信用卡，即承續前開詐欺取財及行使偽
    造私文書之概括犯意，分別於八十六年六月二十三日，至「嘉盛輪胎有限公司」
    刷卡消費三萬元，及於八十六年七月二十六日至全國電子專賣店刷卡消費一千一
    百九十九元，並在簽帳單之持卡人簽名欄上偽造乙○○之簽名「陳」各一枚，表
    明係乙○○本人刷卡消費而偽造私文書，並交付給前開商家之店員而據以行使偽
    造私文書，致前開商家人員陷於錯誤，而分別給付價值三萬元及一千一百九十九
    元之財物；復分別於八十六年六月二十五日及同年七月二十七日以「志豪機車行
    」之刷卡機過卡，金額各為二萬一千五百八十元及七千元，惟實際上並無消費行
    為，並在簽帳單之持卡人簽名欄上偽造乙○○之簽名「陳」各一枚，致使渣打銀
    行之行員陷於錯誤，而給付二萬八千五百八十元之現金，使乙○○有受追償該消
    費卡款之虞，足以生損害於乙○○。丁○○總計詐得價值十七萬九千八百四十五
    元之財物及現金十二萬二千二百三十元。
二、案經台中市警察局移送臺灣臺中地方法院檢察署檢察官偵查起訴及該署檢察官自
    動檢舉移送併案審理。
    理      由
一、訊據被告丁○○矢口否認右揭犯行，辯稱：蘇鈺琇、戊○○是她們的男朋友江志
    清透過其辦理信用卡的，另乙○○也是透過其辦理信用卡的，蔡淑娥、甲○○及
    丙○○其不認識，其係將刷卡機借給他人使用而已，其未刷卡云云。然查：
(一)、右揭事實，業據被害人戊○○、蔡淑娥、甲○○、蘇鈺琇、丙○○、乙○○、匯
    豐銀行代理人張俊德及渣打銀行代理人蘇宗文分別於警詢、偵查中及本院審理時
    指訴綦詳，復有信用卡申請書影本六份、遭冒名申請信用卡之切結書影本四份、
    帳單查詢明細影本四份、簽帳單影本二份附於偵查卷可稽。而匯豐銀行業務員巴
    秋萍於警詢時指稱：「當初我到慶豐人壽公司招攬客戶時，丁○○曾交給我戊○○的信用卡申請件」等語，足見被告確有將被害人戊○○之資料直接交給信用卡
    業務人員辦理信用卡無誤。且被害人甲○○及乙○○名義所申請之信用卡，其寄
    送地址即台中市○○路○段八十六號之四及台中市○○路八十一號，均為被告之
    居住處所，此據被告及被害人乙○○供、指述在卷，亦足見被告確有取得被害人
    甲○○及乙○○名義之信用卡並進而使用之犯行，允無疑義。
(二)、「志豪機車行」於八十六年間之負責人為被告，此據被告於本院審理時供述明確
    ，復有營利事業登記證影本一份附於偵查卷可按。而被告並未經營機車買賣等生
    意，亦據證人張益宗於偵查中證述屬實，然被害人戊○○、蔡淑娥、甲○○、蘇
    鈺琇及乙○○名義之信用卡卻均有在「志豪機車行」過卡之紀錄，顯然被告係以
    「假消費、真刷卡」之方式，分別向匯豐銀行及渣打銀行詐取現金甚明。
(三)、查被告偽造被害人戊○○、蔡淑娥、蘇鈺琇及丙○○之信用卡申請書，足以生損
    害於戊○○、蔡淑娥、蘇鈺琇、丙○○及匯豐銀行；被告偽造被害人戊○○、甲○○、蔡淑娥、蘇鈺琇及乙○○之信用卡簽帳單，致其等有受信用卡款追償之虞
    ，足以生損害於戊○○、甲○○、蔡淑娥、蘇鈺琇及乙○○；及被告因而詐得價
    值十七萬九千八百四十五元之財物及現金十二萬二千二百三十元，其顯有為自己
    不法所有之意圖。被告之所辯無非卸飾之詞，不足採信，事證明確，其犯行洵堪
    認定。
二、核被告所為，係犯刑法第二百十六條、第二百十條之行使偽造私文書罪及第三百
    三十九條第一項之詐欺取財罪。被告偽造署押之行為，為其偽造私文書之部分行
    為；及其偽造私文書之低度行為，為其行使偽造私文書之高度行為所吸收，均不
    另論罪。被告持乙○○名義信用卡行使偽造私文書及詐欺取財之事實，雖未據公
    訴人起訴，惟與已起訴其所犯前開有罪部分有連續犯關係，屬裁判上一罪，為起
    訴效力所及，本院自得一併加以審理。被告先後多次行使偽造私文書及詐欺取財
    之犯行，均各時間緊接，犯罪構成要件相同，顯係分基於概括之犯意而為，為連
    續犯，應分別依刑法第五十六條之規定論以一罪，並加重其刑。所犯前開二罪間
    ，有方法、結果之牽連關係，為牽連犯，應依刑法第五十五條之規定從一重之連
    續行使偽造私文書罪處斷。查被告行為後，刑法第四十一條業於九十年一月十日
    修正公布，並於同年月十二日生效，其中第一項關於得易科罰金之罪，修正為最
    重本刑為五年以下有期徒刑以下之刑之罪，是本件被告所犯之行使偽造私文書罪
    ，係屬得易科罰金之罪名，修正後之規定自較修正前之舊法有利於被告，依刑法
    第二條第一項前段之規定，應適用裁判時之法律即修正後之規定。爰審酌被告犯
    罪之動機、目的、手段、其品性及智識程度、犯罪所生之損害及其犯罪後之態度
    等一切情狀，量處如主文所示之刑，並諭知易科罰金之折算標準。被告於匯豐銀
    行信用卡申請書正卡申請人親筆簽名欄偽造之「戊○○」、「蔡淑娥」、「蘇鈺
    琇」及「丙○○」之簽名各一枚；於嘉盛輪胎有限公司簽帳單上偽造之「戊○○
    」、「甲○○」及「陳」簽名各一枚；於「超級牛仔城」、高林實業股份有限公
    司及新園邸餐廳之簽帳單持卡人簽名欄上，偽造之「蔡淑娥」簽名各一枚；於「
    志豪機車行」簽帳單持卡人簽名欄偽造之「戊○○」簽名一枚、「甲○○」簽名
    四枚、「蔡淑娥」簽名一枚、「蘇鈺琇」簽名二枚、「陳」簽名二枚；於全國電
    子專賣店簽帳單之持卡人簽名欄上偽造之「陳」簽名一枚，均無證據證明業已滅
    失，應依刑法第二百十九條之規定宣告沒收。
據上論斷，應依刑事訴訟法第二百九十九條第一項前段，刑法第二條第一項前段、第
五十六條、第二百十六條、第二百十條、第三百三十九條第一項、第五十五條、第四
十一條第一項前段、第二百十九條，罰金罰鍰提高標準條例第一條前段、第二條，判
決如主文。
中      華      民      國      九十二    年      五      月      五    日
                                   臺灣臺中地方法院刑事第七庭
                                       法  官  簡  源  希
右正本證明與原本無異。
如不服本判決，應於判決送達後十日內向本院提出上訴狀，上訴於臺灣高等法院臺中
分院( 須附繕本 )。
                                       書記官
中      華      民      國      九十二    年      五      月      七    日
附錄論罪科刑法條：
刑法第二百十條：偽造、變造私文書，足以生損害於公眾或他人者，處五年以下有期
                徒刑。
刑法第二百十六條：行使第二百十條至第二百十五條之文書者，依偽造、變造文書或
                  登載不實事項或使登載不實事項之規定處斷。
刑法第三百三十九條第一項；意圖為自己或第三人不法之所有，以詐術使人將本人或
                          第三人之物交付者，處五年以下有期徒刑、拘役或科或
                          併科一千元以下罰金。
【附表】：
┌──┬────────┬───────────────────────┐
│編號│被冒用名義人姓名│      刷    卡    及    帳    務    明    細  │
├──┼────────┼───────────────────────┤
│(一)、│持卡人：戊○○  │1.八十六年四月二十三日，至嘉盛輪胎有限公司刷卡│
│    │                │  消費六萬元。                                │
│    │                │2.八十六年五月二十七日，以「志豪機車行」之刷卡│
│    │                │  機刷卡七千八百五十元。                      │
│    │                ├───────────────────────┤
│    │                │小計：六萬七千八百五十元。                    │
├──┼────────┼───────────────────────┤
│(二)、│持卡人：甲○○  │1.八十六年六月二日，以「志豪機車行」之刷卡機刷│
│    │                │  卡一萬二千元。                              │
│    │                │2.八十六年六月三日，以「志豪機車行」之刷卡機刷│
│    │        │  卡一萬三千五百元。                          │
│    │                │3.八十六年六月二十三日，至嘉盛輪胎有限公司刷卡│
│    │                │  消費三萬元。                                │
│    │                │4.八十六年六月二十七日，以「志豪機車行」之刷卡│
│    │                │  機刷卡四千五百元。                          │
│    │                │5.八十六年八月十一日，以「志豪機車行」之刷卡機│
│    │                │  刷卡三千元。                                │
│    │                ├───────────────────────┤
│    │                │小計：六萬三千元                              │
├──┼────────┼───────────────────────┤
│(三)、│持卡人：蔡淑娥  │1.八十六年六月二十六日，於「超級牛仔城」刷卡五│
│    │                │  萬五千六百四十元。                          │
│    │                │2.八十六年七月六日，於高林實業股份有限公司刷卡│
│    │                │  二千三百四十六元。                    │
│    │                │3.八十六年七月六日，於新園邸餐廳刷卡六百六十元│
│    │                │  。                                          │
│    │                │4.八十六年七月十八日，以「志豪機車行」之刷卡機│
│    │                │  刷卡二千八百元。                            │
│    │                ├───────────────────────┤
│    │                │小計：六萬一千四百四十六元                    │
├──┼────────┼───────────────────────┤
│(四)、│持卡人：蘇鈺琇  │1.八十六年八月一日，以「志豪機車行」之刷卡機刷│
│    │                │  卡三萬六千元。                              │
│    │                │2.八十六年八月十一日，以「志豪機車行」之刷卡機│
│    │                │  刷卡一萬四千元。                            │
│    │                ├───────────────────────┤
│    │                │小計：五萬元                                  │
└──┴────────┴───────────────────────┘


司法院資訊處製作；財團法人民間司法改革基金會備份。
